【裁判字號】    97,上訴,2562
【裁判日期】    970812
【裁判案由】    妨害自由等
【裁判全文】
臺灣高等法院刑事判決                97年度上訴字第2562號
上  訴  人
即自訴人    甲○○
自訴代理人  陳錫川律師
            丁志達律師
被      告  乙○○
            丙○○
上列上訴人因被告妨害自由等案件，不服臺灣士林地方法院96年
度自字第24號，中華民國97年4月18日第一審判決，提起上訴，
本院判決如下：
    主  文
上訴駁回。
    理  由
一、自訴意旨略以：被告乙○○、丙○○共同基於意圖不法利益
    之犯意聯絡，分別於民國（下同）93年12月26日、94年4 月
    1日委託自訴人甲○○開發臺北市○○區○○段3小段346 （
    張英所有）、344及360-1（被告乙○○所有）地號土地，並
    詐稱自訴人整地後可作停車場出租車位收取租金，使自訴人
    陷於錯誤，出資整地，迄同年六月下旬自訴人完成規劃出租
    車位後不久，被告丙○○聲稱未同意自訴人將上開土地作為
    停車場使用，並通知自訴人要收回自行經營，被告丙○○因
    此得整地之不法利益。又被告丙○○通知自訴人收回上開土
    地時，自訴人不從，被告丙○○乃教唆王清泉、陳維傑等人
    ，共同基於傷害及妨害自由之犯意，於94年11月12日上午10
    時30分許，在臺北市○○區○○路272號北興宮前，分持刀
    械、棒棍毆打自訴人，致自訴人受有左胸挫傷、左前臂腫脹
    、左大腿後側10 x8公分瘀斑、右上臂1x1公分擦傷之傷害，
    且旋以強暴方法強押自訴人共同前往福德街320號前空地後
    ，向自訴人索取該停車場經營權及租車合約書。另被告乙○
    ○及被告丙○○共同基於使自訴人受竊佔罪刑事處分之犯意
    聯絡，明知自訴人受委託開發使用上開土地，竟由被告乙○
    ○以上開土地344及360-1地號土地為其所有，346地號土地
    為其向張英承租為由，誣告自訴人竊佔上開土地，訴請臺北
    市政府警察局南港分局偵辦。因認被告二人係犯刑法第339
    條第2項詐欺得利罪嫌、刑法第169條第1項之誣告罪嫌，被
    告丙○○另教唆犯刑法第277條第1項之普通傷害罪嫌及刑法
    第302條第1項以非法方法剝奪人之行動自由罪嫌等語。
二、按被告未經審判證明有罪確定前，推定其為無罪；又犯罪事
    實應依證據認定之，無證據不得認定犯罪事實；又不能證明
    被告犯罪者，應諭知無罪之判決，刑事訴訟法第154 條第1
    項、第2 項及第301 條第1 項分別定有明文。
三、自訴人認被告涉犯上開罪嫌，無非係以張英94年4月1日委託
    書、丙○○94年6月30日委託書、房屋租賃契約書影本各一
    份、臺灣士林地方法院檢察署檢察官96年度偵字第900號起
    訴書、本院96年度訴字第692號案卷、被告丙○○於上開案
    件偵查中之供述、自訴人之臺北市聯合醫院忠孝院區94年11
    月14日忠傷字第77號驗傷診斷書影本、本院96年度易字第10
    43號案卷為證。
四、訊據被告二人堅決否認有上開詐欺得利、誣告、被告丙○○
    監決否認有教唆傷害、妨害自由犯行，二人辯稱：僅委託自
    訴人整地，並未答應自訴人將上開土地規劃為停車場後由自
    訴人出租，且有支付整地材料費用、工資，自訴人並未交付
    租金，並未詐欺得利；被告乙○○指訴自訴人竊佔部分，業
    經檢察官起訴，並無誣告等語。被告丙○○另辯稱：只是請
    王清泉傳話，要自訴人出面解決問題，並無教唆王清泉、陳
    維傑等人為傷害、妨害自由犯行等語。經查：
  (一)臺北市○○區○○段3小段344及360-1地號土地為被告乙○
    ○所有，346號土地為張英所有，乙○○曾於93年12月26 日
    委託自訴人整理上開344及360-1地號土地，張英則曾於94年
    4月1日透過被告丙○○委託自訴人整理上開346地號土地，
    又張英將上開346地號土地出租予被告乙○○，另自訴人於
    整地後規劃車位出租等情，為被告所不否認，核與自訴人之
    指訴相符，並據證人即張英之子王義盛於原審審理時證述及
    張英、王義盛（見95年度他字第1109號偵查卷95年12月22日
    訊問筆錄）、車位承租人張建和、吳依凡、凌建中、楊榮軒
    、易明珍、陳晚霞於另案陳述（見95年度偵字第11665號卷
    ）明確，復有土地登記謄本及94年4月1日委託書、車位租賃
    契約（見95年度偵字第11665號卷）附卷可稽。
  (二)被告固不否認曾委託自訴人整理上開土地，惟辯稱僅委託自
    訴人整地，並未答應自訴人將上開土地規劃為停車場後由自
    訴人出租等語。查上開張英所有土地原先被人棄置垃圾、任
    意停車，故委託被告丙○○整地等情，業據證人王義盛於原
    審證述確實（見原審審判筆錄第6頁），而張英之委託書僅
    記載委託自訴人整地並排除地上所占有之物，並未允諾整地
    後交由自訴人規劃為停車場出租，復有張英94年4月1日委託
    書在卷可稽，自難認被告於委託自訴人整地時，曾對自訴人
    施以詐術，允諾其得於整地後自行規劃為停車場收取租金。
    又自訴人雖以房屋租賃契約書指訴，被告乙○○承租346地
    號土地係於委託整地之後，認為被告委託其開發土地並允諾
    由其規劃為停車場，卻又向張英承租土地，涉共同詐欺罪嫌
    。然查，誠如前述，由上開委託書並不能證明被告允諾自訴
    人整地後由其規劃為停車場出租，則被告二人委託自訴人整
    地自得另向張英承租上開土地，上開租賃契約書與委託之時
    間先後如何，與被告二人是否有詐欺之故意無涉。再自訴人
    雖指訴被告丙○○尚未支付其本人之工資，然被告辯稱當時
    自訴人亦同時整理旁邊宏泰建設公司之土地，所有土地整地
    時所用之材料費用、工資均由被告丙○○所支付，當時談好
    自訴人與被告分別出租各自有使用權源的車位，遽自訴人自
    行出租所有車位等語。查上開土地整地時所用之材料費用、
    工資均由被告丙○○支付，嗣自訴人未將上開張英與被告乙
    ○○所有土地返還，並自行出租車位共收取約18萬之租金等
    情，為自訴人所坦承（見原審審判筆錄第12、13頁），復有
    被告丙○○提出之請款單在卷可證，並有車位承租人張建和
    、吳依凡、凌建中、楊榮軒、易明珍、陳晚霞於另案之供述
    及車位租賃契約在卷足憑（見95年度偵字第11665號卷），
    足見被告所辯尚非無據，難認其因此取得財產上不法利益，
    而認被告有詐欺得利犯行。
  (三)按所謂誣告，係指虛構事實進而申告他人犯罪者，亦即明知
    其為虛偽、無此事實，卻故意捏造、構陷他人者而言。查被
    告乙○○以自訴人明知臺北市○○區○○段3小段344及360
    -1地號土地為被告乙○○所有，同小段346號土地為張英所
    有，並轉租與被告乙○○，均非自訴人所有，僅受被告丙○
    ○委託對上開土地進行整地，並未向被告乙○○承租、借貸
    或以其他方式取得合法使用權源，竟意圖自己不法之利益，
    將上開土地佔為己有，規劃為停車場出租收取租金，因而訴
    由臺北市政府警察局南港分局偵辦等情，為被告所坦承，並
    有臺灣士林地方法院檢察署95年度偵字第11665號偵查卷影
    本一份附卷可參。惟查被告委託自訴人整理上開土地，自訴
    人亦同時整理旁邊宏泰建設公司之土地，所有土地整地時所
    用之材料費用、工資均由被告丙○○所支付，當時談好自訴
    人與被告分別出租各自有使用權源的車位，嗣自訴人自行出
    租所有車位等情，已如前述。且自訴人被訴竊佔案件，業據
    臺灣士林地方法院檢察署檢察官以95年度偵字第1166 5號起
    訴，由本院96年度易字第1043號案件審理中，亦有檢察官起
    訴書及自訴人即之臺灣高等法院被告全國前案紀錄表各一份
    附卷可稽，雖自訴人經原審法院以96年度匢1043號判決無罪
    在案，亦不足認被告之指訴完全出於憑空捏造、故意構陷他
    人，自不能以誣告罪相繩。
  (四)王清泉、陳維傑對自訴人為傷害、妨害自由犯行，雖經臺灣
    士林地方法院於97年5月13日，以96年度訴字第692號，各判
    處有期徒刑10月減為有期徒刑5月在案，有上開判決書附卷
    可參。然證人王清泉於該案偵查中及審判時陳稱：被告丙○
    ○告知其要找自訴人，要自訴人向被告丙○○道歉、給他一
    個交代（見96年度偵字第900號，96年3月25日詢問筆錄、原
    審96年度訴字第692號卷97年3月25日審判筆錄第13頁）；證
    人陳維傑於該案審判時亦陳稱：其打自訴人，係當時自訴人
    否認有打被告丙○○，氣不過始為之；王清泉只說要帶自訴
    人去跟被告丙○○談清楚（見原審96年度訴字第692號卷97
    年3月25日審判筆錄第4、11頁）。證人王清泉、陳維傑均未
    指稱係受被告丙○○教唆而為上開傷害、妨害自由犯行；核
    與被告丙○○辯稱：其只是請王清泉傳話，要自訴人來跟我
    道歉，我可不告自訴人傷害，並未教唆王清泉、陳維傑去對
    自訴人為傷害、妨害自由犯行等語相符。故依自訴人所提證
    據，尚難認被告丙○○有教唆傷害、妨害自由犯行。
五、自訴人上訴略以：被告張輝於原審審理時已坦承，劃設停車
    格時，我有在場，是我教他們怎麼劃等語，顯見劃設停車位
    之事為被告所知，若果如被告所辯，伊僅委託自訴人規劃，
    要自行出租，為何於94年6月間整地完成並劃設停車位後，
    未積極出面從事招租行為，而由自訴人出面招租，且於94
    年11月間唆使案外人王清泉等人向自訴人索取停車場經營權
    及租車場合約書，顯見停車場之出租經營權為自訴人所有，
    被告所辯不足採信。再若被告僅係請王清泉等人傳話，王清
    泉豈有夥同多人攜帶刀械、棍棒找自訴人，並將之帶往被告
    處，顯見係被告唆使所致等語。惟查：
  (一)被告丙○○於自訴人被訴竊佔案件（即原審96年度易字第10
    43號）之原審審理時結證稱：我是以乙○○的名義向張英租
    賃上開346地號土地，乙○○事先同意我將其所有上開344
    地號、360-1地號及上開向張英租來之346地號土地委託被告
    整地。當時被告剛剛出獄沒有工作，有建設公司在做合建，
    被告就來找我，說我們自己也可以做，但我評估土地產權複
    雜，要把土地收購完成到建物完成最起碼要5年，如果被告
    要做中人，這5年內可能都沒有收入，常常跟我拿錢也不是
    辦法，我跟他說360地號是我的土地，可以讓他整地之後作
    停車場出租，租金讓他收，另外旁邊有346地號土地，是張
    英所有，被告跟張英的兒子關係不好，所以就由我出面去跟
    張英承租346號土地，再交由被告整地後做停車場出租，但
    既然有了360、346二塊土地都作停車場，我認為租金的收入
    不能都交給被告，應該要一人一半，取得這二塊土地作停車
    場後，被告又建議旁邊另有345號土地，由他出面向鴻泰建
    設承租，規劃整體的停車場，我也同意，因為被告說已經租
    好了。我認為既然被告已經又租了345號土地，產權就清楚
    了，以後360、346地號土地出租的租金應該交給我，被告只
    能收345的租金等語（見原審96年度易字第1043號卷，97 年
    4月3日審判筆錄第5頁至第7頁），顯見被告雖知委託自訴人
    整地之上開344地號、360-1地號及346地號土地有劃設車位
    ，但因伊認自訴人已經又租了345號土地，產權就清楚了，
    故未將停車位之出租交予自訴人，是二人間就停車位之出租
    ，主觀上認知不同，有民事糾紛產生，故難以被告事後向自
    訴人索回停車場經營權，即認被告於委託自訴人整地之初，
    即有為自己不法利益之意圖。
  (二)至並無證據足認被告有唆使王清泉等人對自訴人為傷害、妨
    害自由犯行，已如前理由四、(四)，是縱王清泉等夥同多人，
    攜帶刀械、棍棒找自訴人，並將之帶往被告處，亦難認係被
    告授意所致。
六、綜上所述，原審認自訴人所為指訴不足以證明被告二人確有
    詐欺得利、誣告，被告丙○○確有教唆傷害及以非法方法剝
    奪人之行動自由之犯行。復查無其他積極證據足認被告有何
    自訴人所指之上述犯行，揆諸上開說明，不能證明被告犯罪
    ，爰為無罪之諭知。經核認事用法尚無違誤，自訴人仍執陳
    詞提起上訴，為無理由，應予駁回。
據上論斷，應依刑事訴訟法第368條，判決如主文。
中    華    民    國    97    年    8     月    12    日
                  刑事第十六庭審判長法  官  溫耀源
                                    法  官  許增男
                                    法  官  王敏慧
以上正本證明與原本無異。
如不服本判決，應於收受送達後十日內向本院提出上訴書狀，其
未敘述上訴之理由者並得於提起上訴後十日內向本院補提理由書
（均須按他造當事人之人數附繕本）。
                                    書記官  丁淑蘭
中    華    民    國    97    年    8     月    12    日


司法院資訊處製作；財團法人民間司法改革基金會備份。
